【裁判字號】    94,訴,35
【裁判日期】    950426
【裁判案由】    違反漁業法等
【裁判全文】
臺灣澎湖地方法院刑事判決                94年度訴字第35號
    公  訴  人  臺灣澎湖地方法院檢察署檢察官
    被      告  丙○○
                甲○○
                戊○○
                丁○○
上列被告因違反漁業法等案件，經檢察官提起公訴（94年度偵字
第329號），本院判決如下：
    主  文
丙○○、甲○○、戊○○、丁○○共同違反捕取水產動物，不得
使用電氣之規定，丙○○處有期徒刑捌月，甲○○、戊○○各處
有期徒刑陸月，丁○○處有期徒刑肆月，甲○○、戊○○、丁○○如易科罰金，均以參佰元折算壹日。扣案之空氣壓縮機壹台、
電纜線貳條、魚類壹拾參尾、龍蝦壹尾及新台幣伍仟肆佰柒拾參
元（即魚貨壹佰肆拾伍公斤扣除管理費後之拍賣所得）均沒收。
丙○○、戊○○分別被訴非法出借、持有魚槍部分均無罪。
    事  實
一、丙○○係澎湖縣望安鄉籍「龍惠鴻六號」漁船船長，甲○○
    、戊○○、丁○○則係該船之船員，4人基於以電氣捕取魚
    類之犯意聯絡，於民國94年6月27日18時30分許，在澎湖縣
    草嶼東方約0.3浬處附近海域，推由丙○○駕駛漁船，丁○○在船上負責控制機電設備開關、接、取空氣管、電纜線及
    整理漁獲，戊○○、甲○○2人則分別利用空氣管線連接該
    漁船上之空氣壓縮機供給氧氣，手持連接電纜線之電棒潛入
    海裡，共同使用電氣非法採捕雜項魚、龍蝦等漁獲共148公
    斤。嗣於94年6月27日21時40分許，為警以雷達鎖定漁船作
    業位置（東經119度20分、北緯23度19分）後靠近登船查緝
    ，發現該船正以空氣壓縮機結合電纜線、空氣管線延伸入水
    中作業，乃該船乘隙駛離逃避檢查，經警追逐後，再度登船
    查獲，並扣得丙○○所有供犯罪所用之空氣壓縮機1台、漁
    具電纜線2條、電捕所得漁獲148公斤（經警取樣魚類13尾及
    龍蝦1尾共3公斤送驗後仍扣案，所餘魚貨145公斤經澎湖魚
    市場拍賣扣除管理費後得款新台幣（下同）5473元）。
二、案經行政院海岸巡防署海洋巡防總局第八海巡隊報告臺灣澎
    湖地方法院檢察署檢察官偵查起訴。
    理  由
壹、有罪部分
一、訊據被告丙○○、甲○○、戊○○、丁○○均矢口否認有何
    使用電氣非法捕取魚類之犯行，辯稱：扣案漁貨均係以漁網
    在海面上撈獲，該等漁貨若經檢驗結果呈電擊現象，應係他
    人電擊所致，與伊等無關云云。惟查：被告等於上開時、地
    為警初次登船檢查時，確有以船上之空氣壓縮機結合電纜線
    、空氣管線延伸入水中捕魚，嗣又乘隙駛離現場逃避查緝等
    情形，此據證人即查緝警員乙○○於本院審理中到庭證述屬
    實，再參諸扣案之魚貨經抽樣魚類13尾及龍蝦1尾共3公斤送
    請行政院農業委員會水產試驗所鑑定結果，魚類外觀均未發
    現有罹網現象，且魚體亦未發現魚槍、魚叉或魚鉤所造成之
    傷痕，研判非由刺網、釣鉤、拖網、魚槍、叉等漁具漁法所
    捕獲，再解剖內部觀之，發現其中烏尾冬檢體共5尾肌肉內
    有明顯傷口且血液已污染肌肉，呈遭電擊捕獲之現象等情，
    有該所94年7月11日農水試澎字第0942232889號函在卷可考
    ，足見被告等確有非法電捕魚類之行為。而該等扣案漁獲14
    8公斤，其中送驗之魚類13尾及龍蝦1尾共3公斤部分仍由警
    保管中，所餘魚貨145公斤經澎湖魚市場拍賣扣除管理費後
    得款5473元等情，亦有第八海巡隊函1紙及澎湖魚市場魚貨
    拍賣計價單1紙附卷可參。末以被告係共同駕駛漁船出海，
    該漁船配備有扣案之壓縮機等電機設備，佐以上開扣案之電
    纜線2條，再以上開所述跡證及實際之電魚作業情形予以推
    估，應可認定被告等係併使用空氣管線及電棒從事非法電魚
    行為，是被告等係使用壓縮機等電機設備、電棒、空氣管線
    及電纜線等從事非法電魚行為，與常情無違，並不因可拆卸
    隱匿之空氣管線、電棒未經查獲，致影響被告非法電魚情事
    之認定結果。雖被告辯稱：伊等係以漁網撈捕浮在海面之魚
    貨，魚貨呈電擊現象可能是他船電擊所致云云，惟電捕所得
    之魚類在海面下電擊後即遭捕取，尚無浮上海面供人撈獲之
    可能，被告所辯要屬圖卸之詞，不足採信。綜上各情以觀，
    被告丙○○、甲○○、戊○○、丁○○共同非法以電氣方法
    捕魚之行為，事證明確，犯行均堪認定。
二、核被告丙○○、甲○○、戊○○、丁○○所為，均係違反漁
    業法第48條第1項第3款不得使用電氣捕取水產動物之規定，
    而犯同法第60條第1項之罪。被告4人間，有犯意聯絡及行為
    分擔，為共同正犯。爰審酌被告丙○○係船長，居於犯罪之
    主導地位，被告甲○○、戊○○分別有違反漁業法、懲治走
    私條例之前科紀錄（均不構成累犯），均素行不佳，被告丁○○則無前科紀錄，素行尚佳；被告等肆意電捕魚類，破壞
    海洋生態，在澎湖海域內電魚，嚴重危害賴海維生之澎湖居
    民之生計，足以斷送漁民永續發展之經濟命脈及被告等所捕
    得魚類之數量、犯罪後態度等一切情狀，分別量處如主文所
    示之刑。被告甲○○、戊○○、丁○○部分並均諭知易科罰
    金之折算標準。扣案之空氣壓縮機1台係被告丙○○所有供
    犯罪所用之物，應依刑法第38條第1項第2款宣告沒收，電纜
    線2條為被告丙○○所有用以捕取水產動物之漁具，送驗後
    仍扣案之魚類13尾及龍蝦1尾係被告丙○○所有電捕所得之
    漁獲，5473元則為被告丙○○所有電捕所得漁獲145公斤之
    拍賣所得，均應依漁業法第68條前段之規定沒收之（參照最
    高法院93年台上字第2369號、台灣高等法院高雄分院92年上
    訴字第2296號判決）。至漁船之空氣管線、電棒等物則未據
    扣案，為免將來執行發生困難，均不諭知沒收，附此敘明。
貳、無罪部分
一、公訴意旨略以：被告丙○○、戊○○明知未經許可不得出借
    、持有魚槍，竟在上揭海域，處理好以電氣所捕之漁貨及晚
    餐後，於94年6月27日21時許，由丙○○在「龍惠鴻六號」
    漁船上監控，並將其所有槍身標號681003號之合法制式魚槍
    1支出借予戊○○，由戊○○持以下海打魚，因認被告丙○○、戊○○另分別涉犯槍砲彈藥刀械管制條例第9條第1項
    、第3項之未經許可不得出借、持有魚槍罪嫌。
二、公訴人認被告丙○○、戊○○分別有非法出借、持有魚槍之
    犯行，無非以其在偵查中之供述為主要論據。惟查，本件被
    告出海作業，係以電捕魚類為目的，有如上述，其爭取時間
    以使用電氣大量獲取魚類，已恐不及，應無於同一時段另行
    改以魚槍作業之餘暇，參諸扣案之漁貨僅有遭電擊，並未發
    現有以魚槍捕獲之現象等情，有如上述，本件自不能以被告
    丙○○、戊○○可能為脫免電魚罪責而為與事證不符之使用
    魚槍捕魚之供述，遽認被告丙○○、戊○○有出借、持有魚
    槍之犯行，況縱認有由丙○○在「龍惠鴻六號」漁船上監控
    ，由戊○○持魚槍下海打魚之情事，要屬漁船共同協力捕魚
    作業之方式，與槍砲彈藥刀械管制條例第9條第1項、第3項
    非法出借、持有魚槍之要件，尚有不符，此部分不能證明被
    告丙○○、戊○○犯罪，應為其無罪之諭知。
據上論斷，應依刑事訴訟法第299條第1項前段、第301條第1項，
漁業法第48條第1項第3款、第60條第1項、第68條前段，刑法第
11條前段、第28條、第38條第1項第2款、第41條第1項前段，罰
金罰鍰提高標準條例第2條，判決如主文。
本案經檢察官己○○到庭執行職務
中    華    民    國    95    年    4     月    26    日
                  刑事庭  審判長法  官  管安露
                                法  官  李宛玲
                                法  官  陳順輝
以上正本係照原本作成。
如不服本判決，應於判決送達後10日內，向本院提出上訴狀（須
附繕本）。
中    華    民    國    95    年    4     月    26    日
                                書記官  劉竹苞
論罪法條：
漁業法第48條第1項第3款：
採捕水產動植物，不得以左列方法為之：
三  使用電氣或其他麻醉物。
漁業法第60條第1項：
違反第 48 條第 1 項各款規定之一者，處 5 年以下有期徒刑、
拘役或併科新台幣 15 萬元以下罰金。


司法院資訊處製作；財團法人民間司法改革基金會備份。
